【裁判字號】    95,台上,1466
【裁判日期】    950323
【裁判案由】    擄人勒贖
【裁判全文】
最高法院刑事判決            九十五年度台上字第一四六六號
    上  訴  人  台灣高等法院台南分院檢察署檢察官
    被      告  甲○○
                        在押.
                乙○○
                        （另案在台灣台南監獄執行中）
上列上訴人因被告等擄人勒贖案件，不服台灣高等法院台南分院
中華民國九十五年一月十八日第二審更審判決（九十四年度上重
更(九)字第四九六號，起訴案號：台灣台南地方法院檢察署八十七
年度偵字第三０八０、三三四七、三三四八號），提起上訴，本
院判決如下：
    主  文
原判決撤銷，發回台灣高等法院台南分院。
    理  由
本件原判決撤銷第一審關於論處被告乙○○及被告甲○○共同意
圖勒贖而擄人而故意殺被害人部分罪刑之判決，改判仍論被告甲
○○、乙○○以共同意圖勒贖而擄人而故意殺被害人罪，處甲○
○無期徒刑；乙○○有期徒刑拾伍年，並宣告甲○○褫奪公權終
身，固非無見。
惟查：（一）刑罰之量定，固屬法院自由裁量之職權行使，惟刑
事審判之量刑，在於實現刑罰權之分配的正義，故法院對科刑判
決之被告量刑，應符合罪刑相當原則，使罰當其罪，以契合人民
之法律感情。此所以刑法第五十七條明定科刑時應審酌一切情狀
，尤應注意該條所列各款情形，以為科刑輕重之標準。查原判決
所以撤銷第一審論被告等以共同意圖勒贖而擄人而故意殺被害人
罪，判處甲○○死刑，乙○○無期徒刑，並均諭知褫奪公權終身
部分之判決，而改處被告甲○○無期徒刑；乙○○有期徒刑拾伍
年，並宣告甲○○褫奪公權終身。固因第一審判決未及比較刑法
第三百四十八條新舊法之規定，且第一審判決漏未審酌認定被告
乙○○協助強拉被害人謝政憲進入車內之情事及疏未審酌被告甲
○○共同行使變造特種文書罪暨被告等另犯強制罪（原判決第十
九頁第十五行至二十頁第七行）。惟果原判決之認定屬實，其認
定被告等之犯罪事實、情節及所犯罪名，均較第一審為重，且原
判決於理由內亦載明因審酌：「被告甲○○、乙○○均年富力壯
，不思自食其力，僅因蔡智仁欲藉端勒贖被害人謝政憲不成，即
公然於光天化日之下，頭戴絨毛頭套，共同持槍進入診所，將正
為患者看診之醫師謝政憲擄走，並勒索鉅額贖款，又未經取贖即
槍殺謝政憲，事後為圖湮滅罪跡，復以汽油縱火焚屍，視人命如
草芥，手段殘忍，嚴重危害社會安寧秩序並斷送被害人及家人美
好人生，惡性非淺」等旨（原判決第二十頁第十二至十八行），
亦認定被告等視人命如草芥，行徑兇殘，嚴重危害社會安寧秩序
。然就第一審判決所載：「審酌（被告等）……勒索鉅額贖款，
未經取贖即槍殺撕票，且為圖湮滅罪跡，復以汽油縱火焚屍，視
人命如草芥，手段殘忍，毫無悔意，天良已泯，危害社會安寧秩
序至深且鉅，為天理國法所不容，罪無可逭，情無可憫……處被
告甲○○死刑，褫奪公權終身，以昭炯戒，被告乙○○因自首獲
減刑故，處無期徒刑，褫奪公權終身」等旨（第一審判決第二十
四頁第一行至第五行），並未說明該第一審自由裁量權之行使，
如何與罪刑相當原則之旨意相悖，確有欠缺合理性及妥適性之理
由，即將第一審量處之刑度變更，改判被告甲○○無期徒刑，乙
○○有期徒刑十五年，要屬理由不備，而難昭折服。（二）民國
九十二年二月六日修正公布，同年九月一日施行之刑事訴訟法第
二百八十七條之二規定，法院就被告本人之案件調查共同被告時
，該共同被告準用有關人證之規定；同法第一百五十八條之三並
規定，證人依法應具結而未具結者，其證言不得作為證據。原判
決援引被告等之供述作為彼等不利認定之論據之一，惟於原審九
十五年一月四日審理時，僅命被告甲○○具結，而就被告乙○○
部分，未依上開規定，適用人證之調查程序，命其具結而為陳述
，其所踐行之訴訟程序亦非適法。（三）按除刑事訴訟法有特別
規定外，已受請求之事項未予判決，或未受請求之事項予以判決
者，其判決當然為違背法令，同法第三百七十九條第十二款定有
明文。本件檢察官起訴之犯罪事實僅指被告等犯槍砲彈藥刀械管
制條例第七條第三項（應為第四項）無故持有槍、彈罪、刑法第
三百四十八條第一項擄人勒贖而殺害被害人罪、同法第二百四十
七條第一項損壞屍體罪等罪嫌云云。原判決認定被告等對謝政憲
診所之病患及護士蕭思萍等人部分，並犯刑法第三百零四條第一
項之強制罪（原判決第二十頁第二行至第六行），然就該未經起
訴之部分，一併予以論處，卻未說明何以得予一併審理之理由，
仍難謂無判決不備理由之違誤。以上或為上訴意旨所指摘，或為
本院得依職權調查之事項，應認原判決仍有撤銷發回之原因。
據上論結，應依刑事訴訟法第三百九十七條、第四百零一條，判
決如主文。
中    華    民    國  九十五  年    三    月  二十三  日
                      最高法院刑事第六庭
                          審判長法官  林  增  福
                                法官  邵  燕  玲
                                法官  張  清  埤
                                法官  陳  世  雄
                                法官  陳  朱  貴
      本件正本證明與原本無異
                                      書  記  官
中    華    民    國  九十五  年    三    月  二十九  日
                                               Ｒ


司法院資訊處製作；財團法人民間司法改革基金會備份。
